臺灣臺中地方法院交通事件裁定　　100年度交聲字第2607號
原處分機關　交通部公路總局臺中區監理所臺中市監理站
異　議　人
即受處分人　蔡杰昇
上列聲明異議人即受處分人因違反道路交通管理處罰條例案件，
對於交通部公路總局臺中區監理所臺中市監理站民國100年8月26
日所為之處分（裁監稽違字第裁61-GH0000000號裁決書），聲明
異議，本院裁定如下：
    主    文
原處分撤銷。
蔡杰昇普通重型機器腳踏車駕駛人，無駕駛執照駕駛普通重型機
器腳踏車，經測定酒精濃度超過規定標準，因而肇事致人受傷，
貳年內不得考領普通重型機器腳踏車駕駛執照，並應接受道路交
通安全講習。
    理    由
一、原處分機關略以：異議人即受處分人蔡杰昇（下稱受處分人
    ）於民國100年5月25日22時55分許，騎乘車牌號碼786-JLF
    號重型機車，在臺中市○里區○○路○段與新仁路2段路口處
    ，因酒後駕車肇事致他人受傷，經測試檢定其呼氣酒精濃度
    達0.86MG/L而超過規定標準，為臺中市政府警察局交通警察
    大隊霧峰分隊警員依道路交通管理處罰條例第35條第1項第1
    款以中市警交字第GH0000000號舉發違反道路交通管理事件
    通知單當場舉發，因受處分人領有之重型機車駕駛執照業於
    96年6月25日經吊銷，現僅領有職業聯結車駕駛執照，原處
    分機關乃依道路交通管理處罰條例第35條第1項第1款、第24
    條第1項第2款規定，裁處吊扣汽車駕駛執照24個月，並施以
    道安講習【罰鍰新臺幣（下同）45,000元部分，查刑事公共
    危險罪判處有期徒刑3月，依行政罰法第26條規定免於執行
    】，於法並無不合等語。
二、受處分人聲明異議意旨略以：本件係裁決吊扣汽車駕照24個
    月，惟其係無機車駕駛執照騎乘機車違規，應針對機車駕照
    為處分，與汽車駕照無關，為此聲明異議，請求撤銷原處分
    等語。
三、按汽車駕駛人飲用酒類或其他類似物後，其吐氣所含酒精濃
    度超過每公升0.25毫克，不得駕車；駕駛汽車經測試檢定酒
    精濃度超過標準，處汽車駕駛人罰鍰15,000元以上60,000元
    以下，並當場移置保管該汽車及吊扣駕駛執照1年，因而肇
    事致人受傷者，並吊扣駕駛執照2年；汽車駕駛人違反本條
    例規定，應受吊扣駕駛執照處分，於汽車駕駛人係無駕駛執
    照駕車者，在所規定最長吊扣期間內，不得考領駕駛執照。
    道路交通安全規則第114條第2款、道路交通管理處罰條例第
    35條第1項第1款、第67條第6項分別定有明文。再按汽車駕
    駛人有第35條第1項規定之情形者，應接受道路交通安全講
    習，同條例第24條第1項第2款亦有明文。
四、經查：
（一）按汽車駕駛執照為駕駛汽車之許可憑證，由駕駛人向公路
      監理機關申請登記，考驗及格後發給之。汽車駕駛人經考
      驗及格，未領取駕駛執照前，不得駕駛汽車，道路交通安
      全規則第50條第1項定有明文。復依道路交通安全規則第5
      3條、第61條、第61條之1規定，我國汽車駕駛執照，係依
      汽車類、機器腳踏車類，先分為汽車駕駛執照、機器腳踏
      車駕駛執照二類；再依汽車及機器腳踏車之各該級類，分
      為小型車、大貨車、大客車、聯結車駕駛執照、以及大型
      機車、普通重型機車、輕型機車駕駛執照；另就汽車駕駛
      執照依自用及因職業而駕駛分為普通及職業駕駛執照。而
      就上開汽車及機器腳踏車之各類級駕駛執照之持用方式，
      汽車駕駛執照、機器腳踏車駕駛執照間，除已持有汽車駕
      駛執照可騎乘輕型機器腳踏車外，該二類駕駛執照不可流
      用，否則即屬無照駕駛，應依道路交通管理處罰條例第21
      條第1項或第22條第1項各該款規定處罰。換言之，領有小
      型車、大貨車、大客車及聯結車駕駛執照，而未領有大型
      或普通重型機車者，僅得騎乘輕型機器腳踏車，倘騎乘大
      型或普通重型機車，則屬無照駕駛。反之，領有大型或普
      通重型機車駕駛執照，而未領有小型車、大貨車、大客車
      或聯結車駕駛執照，如駕駛各該型級汽車，亦屬無照駕駛
      。又道路交通管理處罰條例第68條經總統於99年5月5日以
      華總一義字第09900107731號令修正公布，並自同年9月1
      日施行，且該條增訂第2項規定為：「領有汽車駕駛執照
      之汽車駕駛人，除駕駛聯結車、大客車、大貨車外之非其
      駕駛執照種類之車輛，違反本條例及道路交通安全規則之
      規定，應受吊扣駕駛執照情形時，無因而肇事致人受傷或
      重傷者，記違規點數五點。但一年內違規點數共達六點以
      上或再次應受吊扣駕駛執照情形者，併依原違反本條例應
      受吊扣駕駛執照處分規定，吊扣其駕駛執照。」，查監理
      機關依道路交通安全規則第53條、第61條及第61條之1等
      規定，僅核發駕駛或騎乘之最高級汽車駕駛執照或機器腳
      踏車駕駛執照，作為駕駛或騎乘最高級以下之各低級汽車
      或機器腳踏車之證明，而未再另行核發最高級以下之各低
      級汽車駕駛執照或機器腳踏車駕駛執照，而基於不當連結
      禁止之原則，領有汽車駕駛執照之駕駛人，應受吊扣駕照
      處分者，依理本應吊扣駕駛人違規時所駕駛車輛種類之駕
      駛執照，然實務在適用99年9月1日修正施行前之道路交通
      管理處罰條例第68條第2項規定時，不免有產生駕駛較低
      級車輛導致駕駛人持有較高級車輛種類駕照遭吊扣之不合
      理結果，是有本次99年9月1日道路交通管理處罰條例第68
      條第2項之修正施行，復有道路交通管理處罰條例第68條
      第2項增訂之立法理由「一、委員提案修正條文將產生如
      駕駛人以其領有之聯結車、大客車或大貨車駕駛執照駕駛
      小型車，違規酒後駕車、肇事逃逸時，卻無法吊扣其所領
      有之駕駛執照，以限制其繼續駕車行駛道路之情形，無法
      達到有效處罰及維護道路交通安全之立法目的。二、鑑於
      本條例前已修正刪除受吊扣駕駛執照處分，吊扣各級駕駛
      執照之規定，為利明確汽車駕駛人駕駛非其駕駛執照種類
      之車輛，違反應受吊扣駕駛執照之處分處理，增訂第二項
      得緩即予吊扣而採記違規點數及駕駛人仍無改正仍再犯違
      規之應併原吊扣處罰之規定」（參照立法院公報第99卷第
      26期院會紀錄）可參。是修正後道路交通管理處罰條例第
      68條第2項所謂「領有汽車駕駛執照之汽車駕駛人，除駕
      駛聯結車、大客車、大貨車外之非其駕駛執照種類之車輛
      」，應係指駕駛人1.領有高級車種汽車駕駛執照，卻駕駛
      該級車類以下汽車或騎乘輕型機器腳踏車；2.領有高級機
      器腳踏車種類駕駛執照，駕駛該級機器腳踏車種類以下機
      器腳踏車之情形而言。如駕駛人持有較低級車種之駕駛執
      照而駕駛較高級之車輛、持汽車駕駛執照駕駛輕型機器腳
      踏車以外之機器腳踏車、持機器腳踏車駕駛執照駕駛小型
      車以上之汽車種類，依前所述，均屬無照駕駛，與道路交
      通管理處罰條例第68條第2項所謂「領有汽車駕駛執照之
      汽車駕駛人」之構成要件有間，自無道路交通管理處罰條
      例第68條第2項之適用。
（二）本件受處分人領有之重型機車駕駛執照業於96年6月25日
      經吊銷，僅持有職業聯結車駕駛執照，其於100年5月25日
      22時55分許，因酒後騎乘車牌號碼786-JLF號重型機車，
      行經臺中市○里區○○路○段與新仁路2段路口處時肇事致
      他人受傷，經警據報前往現場處理，對受處分人施以呼氣
      酒精濃度達0.86MG/L而超過規定標準違規，為臺中市政府
      警察局交通警察大隊霧峰分隊警員當場掣單舉發，且受處
      分人上開酒後駕車行為，因同時涉犯刑法第185條之3公共
      危險罪，經臺灣臺中地方法院檢察署檢察官以100年度速
      偵字第2546號向本院聲請簡易判決處刑，並經本院於100
      年7 月1日以100年度中交簡字第1342號判決判處有期徒刑
      3月確定在案等情，為受處分人所不爭執，並有機車駕照
      基本資料、汽車駕照基本資料、臺中市政府警察局交通警
      察大隊中市警交字第GH0000000號舉發違反道路交通管理
      事件通知單、聲請簡易判決處刑書、刑事簡易判決、臺灣
      臺中地方法院檢察署自行收納款項統一收據及臺灣高等法
      院被告前案紀錄表各1份在卷可稽，應堪認定。惟本件受
      處分人僅持有職業聯結車駕駛執照，並未持有普通重型機
      器腳踏車駕駛執照，亦不能騎乘重型機器腳踏車，是受處
      分人自非道路交通管理處罰條例第68條第2項所謂之「領
      有汽車駕駛執照之汽車駕駛人」，而應屬「無照駕駛」之
      駕駛人；再者，依前開道路交通管理處罰條例第67條第6
      項之規定，顯見該條例就「無駕駛執照者」應受吊扣駕駛
      執照處分之情形，已設有處理之方式，自不得因違規人並
      無所駕駛種類車輛之駕駛執照，即任意吊扣其他種類車輛
      之駕照。是依前述受處分人依法所受之處分應為限制其駕
      駛普通重型機車之權利，亦即應吊扣其普通重型機車之駕
      駛執照為是，惟受處分人之普通重型機車駕照業經吊銷，
      已如前述，其所考領之職業聯結車駕駛執照，依前開規定
      亦無駕駛普通重型機車之權限，本件因無從逕為吊扣其普
      通重型機車駕照，僅得依道路交通管理處罰條例第67條第
      6項之規定，裁處受處分人2年內不得考領普通重型機器腳
      踏車駕駛執照，原處分機關遽依道路交通管理處罰條例第
      68條第2項之規定，吊扣受處分人之駕駛執照，於法顯有
      未合。
五、綜上所述，受處分人持職業聯結車駕駛執照，於飲酒後駕駛
    普通重型機車，於職業聯結車駕駛執照與重型機器腳踏車駕
    駛執照相互間無法通用之前提下，受處分人此次駕駛行為核
    屬「無照駕駛」，而非屬「領有汽車駕駛執照」之情形，原
    處分機關遽引道路交通管理處罰條例第68條第2項之規定，
    吊扣受處分人之駕駛執照，容有未洽。至原處分機關所為施
    以道路交通安全講習之行政裁罰，因屬行政罰法所稱之「其
    他種類行政罰」，為兼顧維護公共秩序之目的，故依行政罰
    法第26條第1項但書規定，雖經依刑事法律處罰後，原處分
    機關仍得依法（道路交通管理處罰條例）併予裁處之，是該
    部分之處分並無違法或不當之處。而本件酒後駕車乃一個交
    通違規行為，吊扣駕駛執照及施以道路交通安全講習，乃原
    處分機關基於前開單一交通違規行為所為處分，無從區分，
    受處分人雖僅就吊扣駕駛執照部分聲明異議，應認原處分關
    於施以道安講習之裁處內容，亦為聲明異議之效力所及，本
    院自應併予審究。從而，受處分人提起本件聲明異議，為有
    理由，應由本院將原處分撤銷，並自為裁罰如主文第2項所
    示，以期適法。
據上論斷，應依道路交通管理處罰條例第87條第2項、道路交通
事件處理辦法第19條前段規定，裁定如主文。
中    華    民    國    100    年    10    月    3    日
                       交通法庭       法  官  尚安雅
以上正本證明與原本無異。
如不服本裁定，應於收受送達後5日內向本院提出抗告狀。（應
附繕本）
                                      書記官   張宏清
中    華    民    國    100    年    10    月    3    日